臺灣高等法院臺中分院刑事判決　　　　　　　 民國九十一年度上易字第六九三號
　　上　訴　人　臺灣臺中地方法院檢察署檢察官
　　被　　　告　甲○○
　　被　　　告　乙○○
右上訴人因被告妨害自由案件，不服臺灣臺中地方法院中華民國九十一年二月廿七日
第一審判決（民國九十年度易字第三一七一號，起訴案號：臺灣臺中地方法院檢察署
民國九十年度偵字第八八六○號），提起上訴，本院判決如左：
    主      文
上訴駁回。
    理      由
一、本案經本院審理結果，認第一審判決被告等均無罪，經核並無不當，應予維持，
    並引用第一審判決書記載之證據及理由（如附件）
二、上訴人即公訴人上訴意旨略稱：本件原審判決以強制執行法第九十八條第一項、
    第二項規定：拍賣之不動產，買受人自領得執行法院所發給權利移轉證書之日起
    ，取得該不動產所有權，債權人承受債務人之不動產者亦同。前項不動產原有之
    地上權、永佃權、地役權、典權及租賃關係隨同移轉。但發生於設定抵押權之後
    ，並對抵押權有影響，經執行法院除去後拍賣者，不在此限。而本件執行法院拍
    賣系爭不動產時，並無除去被告甲○○與告訴人丙○○所訂立之租賃權之情事，
    因認該租賃關係於執行法院於九十年二月十六日核發權利移轉證明書時，連同該
    建物所有權一併移轉予拍定人即被告乙○○，告訴人已非出租人，則告訴人雖於
    九十年二月二十七日與被告甲○○合意終止契約，然因告訴人已非契約當事人，
    此一合意對該契約之效力不生影響，被告甲○○仍得基於承租人之地位使用該建
    物，因認被告甲○○、乙○○進入該建物，不致生損害於告訴人生活之安寧，因
    而判決被告甲○○、乙○○無罪，固非無見。惟按強制執行法第一一三條規定：
    不動產之強制執行，除本節有規定外，準用關於動產執行之規定。而同法第五十
    一條第二項規定：實施查封後，債務人就查封物所為移轉、設定負擔或其他有礙
    執行效果之行為，對於債權人不生效力。是不動產查封後，以債務人為保管人者
    ，債務人固仍得為從來之管理或使用而將其出租，惟該租賃權既係發生於查封後
    ，其存在有礙執行效果，對於債權人本即不生效力，則執行法院拍賣時，即係以
    查封當時之狀態予以拍賣，且無待執行法院另外再為除去該租賃權之意思表示，
    該租賃權亦不隨買受人領得權利移轉證明書而隨同移轉，此為查封效力當然之理
    。而本件強制執行法院於八十八年八月間即已查封系爭不動產，被告甲○○則係
    於八十九年九月二十一日始向告訴人承租系爭建物，揆諸前揭說明，該租賃權不
    待執行法院為除去之意思表示，即當然對債權人不生效力，且不隨同拍定人取得
    權利移轉證明書而移轉，此從執行法院之拍賣公告中，均載明拍賣後點交可知（
    按如該租賃權隨同移轉，即無點交之必要，強制執行法第九十九條第一項前段、
    第二項後段參照）。是原審漏未審酌本件租賃權係在查封後始行發生，遽認執行
    法院既未為除去租賃權之表示，則拍定人取得權利移轉證明書時，即當然繼受該
    租賃契約，從而，認定告訴人已非契約當事人而無終止契約之權利，其認定顯有
    誤會。再本件被告甲○○、江義興雖知上開房屋業經拍定，告訴人已非該建物所
    有權人，然彼等均知該建物尚須點交，此經被告二人供述在卷，且執行法院公告
    亦已載明此旨。而所謂點交，即係因該建物在他人占有中，執行法院乃須點交以
    解除其占有，被告對此實難諉為不知，此由被告江義興曾具狀向執行法院聲請點
    交即明。是被告二人主觀上對於該建物係由告訴人占有中應知之甚詳，其猶強行
    換鎖進入該屋，自堪認其主觀上有侵入他人住宅之故意。原審未察上情，遽判決
    被告二人無罪，其判決尚難認為允當云云。惟查刑法第三百零六條第一項之無故
    侵入住宅罪，以無故侵入「他人」之住宅為構成要件。本件系爭房屋，被告乙○
    ○業於九十年二月十三日，由執行法院發給權利移轉證書、該房屋即屬被告乙○
    ○所有，而告訴人亦非以該屋為己之住宅，是被告就該屋於主觀上，難謂有他人
    住宅或建築物之認知，則被告乙○○於取得所有權後，為拍定時該屋之直接占有
    人換鎖，使之得以入屋即難認有無故侵入「他人」住宅之故意，與刑法第三百零
    六條第一項之構成要件不合，又被告甲○○經過乙○○之同意或向乙○○承租該
    房屋而進入或居住該房屋，當亦非故意侵入「他人」住宅又所謂查封後對查封物
    所為處分或有礙執行效果之行為，對債權人不生效力之規定，亦兼有維護拍定人
    利益之旨，是不能作不利拍定人之解釋或引伸，是上訴人之上訴為無理由，應予
    駁回。
據上論斷，應依刑事訴訟法第三百七十三條、第三百六十八條，判決如主文。
本案經檢察官丁○○到庭執行職務。
中      華      民      國      九十一  年      五      月      十四    日
                                臺灣高等法院臺中分院刑事第五庭
                                      審判長法  官  袁  從  楨
                                            法  官  郭  同  奇
                                            法  官  胡  森  田
右正本證明與原本無異。
不得上訴。
                                            書記官  王  瑩  澤
中      華      民      國      九十一  年      五      月      十五    日
                                                                        Ａ
